臺灣高等法院臺中分院刑事判決　　　　　96年度上易字第34號
上　訴　人　台灣台中地方法院檢察署檢察官
被　　　告　乙○○
上列上訴人因被告竊盜案件，不服臺灣臺中地方法院95年度易字
第692號中華民國95年10月5日第一審判決（起訴案號：臺灣臺中
地方法院檢察署95年度偵字第2607號），提起上訴，本院判決如
下：
    主  文
原判決關於乙○○部分撤銷。
乙○○共同連續攜帶兇器、踰越牆垣及毀壞安全設備竊盜，累犯
，處有期徒刑壹年；扣案之鐵鉗壹支沒收。
    事  實
一、乙○○之素行欠佳，曾有違反肅清煙毒條例之前案紀錄；又
    曾因竊盜罪與誣告罪，經本院以民國90年度上易字第2409號
    判決合併判處有期徒刑10月確定，經入監執行後，於93 年1
    月9 日縮刑期滿執行完畢。惟其於出監後，復因竊盜罪與恐
    嚇罪，經原審法院以93年度豐簡字第697號及94 年度中簡字
    第180號判決，分別判處有期徒刑6月及5月確定 （均得易科
    罰金），經送監接續執行後，甫於94年8月28 日縮刑期滿執
    行完畢。詎其猶不知悔改，復基於意圖為自己不法所有之概
    括犯意：
  (一)先於95年2月1日晚上6 時許前某時，在臺中市○○區○○路
    與豐樂10-12巷口處，見有車牌號碼9U-5471號之自用小貨車
    （為丁○○所有，惟登記於蔡瑞強名下）停放該處，即上前
    以徒手緊壓自用小貨車之駕駛座車門處，待駕駛座之門鎖因
    彈起而解除上鎖之狀態後，即進入車內，以其所有客觀上足
    以對於人之生命、身體、安全產生危害、得為兇器使用之扳
    手1 支（未扣案）開啟電門之方式，將自用小貨車竊走，得
    手後供己代步使用。
  (二)再於95年2月2日清晨，駕駛前開自用小貨車，搭載與之具有
    共同意圖為自己不法所有犯意聯絡之符勝忠，共同前往臺中
    縣大雅鄉○○路258 號「蔡富國鑄造股份有限公司」外，於
    同日清晨6時15 分許前抵達後，由其先行踰越圍牆入內，並
    持其所有客觀上足以對於人之生命、身體、安全產生危害、
    得為兇器使用之鐵鉗一支，破壞工廠大門之門鎖安全設備，
    再將自用小貨車以倒車之方式駛入廠區後，與符勝忠以徒手
    之方式，將工廠廠房外空地上之鑄鐵（每塊重約5 公斤）接
    續搬運上車。嗣因住於離工廠僅數十公尺之遙之「蔡富國鑄
    造股份有限公司」股東丙○○，於同日清晨6 時15分許聽聞
    警報器作響，經由與工廠連線之監視器螢幕發覺乙○○、符
    勝忠行竊情事，乃立即撥打電話報案並通知姪子蔡鉅哲、蔡
    宏基前往圍捕，而分別於工廠外將分頭逃竄之乙○○、符勝
    忠加以逮捕，經員警到場處理後，扣得前開自用小貨車一部
    （經發還丁○○）及乙○○與符勝忠已竊得搬運至自用小貨
    車上之鑄鐵53塊（合計價值約新臺幣2915元，經發還丙○○
    ）、乙○○所有用以供與符勝忠共同竊盜使用之前開鐵鉗一
    支，而查獲上情。
二、案經臺中縣警察局豐原分局報告臺灣臺中地方法院檢察署檢
    察官偵查起訴。
    理  由
一、訊據被告乙○○對於攜帶扳手竊盜自用小貨車及攜帶鐵鉗翻
    越「蔡富國鑄造股份有限公司」圍牆後，破壞大門鎖頭竊盜
    鑄鐵之行為均坦承不諱。惟辯稱：伊竊盜鑄鐵之行為係一人
    所為，符勝忠並未參與云云。惟查：
  (一)被告乙○○有於95年2月1 日晚上6時許前某時，在臺中市○○區○○路與豐樂10-12巷口處，見有車牌號碼9U-5471號之
    自用小貨車（為丁○○所有，惟登記於蔡瑞強名下）停放該
    處，即上前以徒手緊壓自用小貨車之駕駛座車門處，待駕駛
    座之門鎖因彈起而解除上鎖之狀態後，即進入車內，以其所
    有之扳手一支開啟電門之方式，將自用小貨車竊走，得手後
    供己代步使用之情，業據其於本院審理中坦承不諱，核與被
    害人丁○○於警詢時指證情節相符。此外，復有車輛竊盜、
    車牌失竊資料個別查詢報表─查詢車輛認可資料一份、查獲
    現場相片6張、贓物認領保管單1紙（具領人：丁○○）分別
    附卷可稽，是核其自白與事實相符，堪採為認定犯罪事實之
    證據。其於原審雖辯稱：伊所攜帶之扳手和鑰匙差不多長，
    並不是兇器云云。惟按一般所稱之「扳手」，其長度鮮有僅
    如鑰匙者，即其於原審審理中，原亦稱：「差不多10公分左
    右」、「用扁的扳手，扳手是鐵作的，長度大約10公分左右
    ，前端是細長扁平狀的」等語。依其所述之扳手質地、形狀
    、長短，自足認與一般習見之扳手同，極易用以作為傷人之
    器具，而產生對於人之生命、身體、安全之危害，為刑法上
    所稱之「兇器」。其於原審隨後改稱：僅如鑰匙長短云云，
    係因心生警覺而避重就輕之情甚為明顯，此部分所辯自不足
    採取。其有如事實欄一之(一)部分所載攜帶兇器竊盜之行為，
    堪予認定。
  (二)另被告乙○○有於95年2月2日清晨，駕駛前開自用小貨車，
    搭載符勝忠，於同日清晨6時15 分許前抵達臺中縣大雅鄉○○路258 號「蔡富國鑄造股份有限公司」後，翻牆入內，持
    其所有客觀上足以對於人之生命身體安全產生危害、得為兇
    器使用之鐵鉗一支，破壞工廠之大門門鎖，再將自用小貨車
    以倒車之方式駛入廠區後，將工廠廠房外空地上之鑄鐵（每
    塊重約5 公斤）接續搬運上車，而住於離工廠僅數十公尺之
    遙之「蔡富國鑄造股份有限公司」股東丙○○，則於同日清
    晨6時15 分許聽聞警報器作響，經由與工廠連線之監視器螢
    幕發覺乙○○行竊情事，乃立即撥打電話報案並通知其姪子
    蔡鉅哲、蔡宏基前往圍捕，而由其與蔡鉅哲在工廠外合力將
    乙○○加以逮捕，並經警到場處理後，扣得前開鐵鉗一支及
    已遭搬運至自用小貨車上之鑄鐵53塊等情，亦據被告乙○○
    於本院審理中、證人丙○○與蔡鉅哲於警詢、檢察官訊問或
    原審審理中，分別供、證述屬實（證人丙○○於警詢中之證
    述，依刑事訴訟法第159條之2之規定及舉重以明輕之法則，
    具有證據能力；另證人丙○○與蔡鉅哲於檢察官訊問中之證
    述，亦均依刑事訴訟法第159條之1第2 項之規定，具有證據
    能力），並有臺中縣警察局豐原分局搜索扣押筆錄、扣押物
    品目錄表各1份、前開查獲現場相片6 張、贓物認領保管單1
    紙分別附卷可稽，被告乙○○此部分之自白，亦與事實相符
    ，堪採為認定犯罪事實之證據。雖被告乙○○另辯稱：僅一
    人行竊云云。然查：證人丙○○明確證稱：從監視器螢幕可
    以看出，竊嫌最少為2人，車子左右各有1人，2 人均有搬運
    鑄鐵等語；證人即案發後最先趕抵現場之蔡鉅哲亦稱：伊於
    開車抵達工廠後， 從工廠鐵門之縫隙中，可以看到裡面有2
    人等語；而原審同案被告符勝忠坦承搭乘被告乙○○所駕之
    自用小貨車前往現場，被告乙○○亦稱：僅其2 人一同前往
    現場，並無第3 人等語，則該與被告乙○○共同行竊者，若
    非被告符勝忠，又為何人？參以案發當時為大年初5 清晨，
    被告符勝忠卻於工廠外之田間奔跑，而為證人蔡宏基發覺逮
    捕等情，業據證人蔡宏基於警詢、檢察官訊問及原審審理中
    證述在卷等情（證人蔡宏基於警詢及檢察官訊問中之證述，
    亦分別依刑事訴訟法第159條之2之規定、舉重以明輕之法則
    及第159條之1第2 項之規定，具有證據能力），足認符勝忠
    即為該與被告乙○○分頭逃竄之共同行為人；況符勝忠因前
    述犯行，亦經原審判處其有期徒刑六月確定，有原審判決可
    稽。被告乙○○於原審及本院準備程序時均辯稱僅其一人行
    竊云云，係袒護符勝忠之詞，不足採信。被告乙○○此部分
    之犯罪事證亦臻明確，犯行堪以認定。
二、查我國刑法業以中華民國九十四年二月二日總統華總一義字
    第09400014901號令修正公布第1～3、5、10、11、15、16、
    19、25～27、第四章章名、28～31、33～38、40～42、46、
    47、49、51、55、57～59、61～65、67、68、74～80、83～
    90、91-1、93、96、98、99、157、182、220、2 22、225、
    229-1、231、231-1、296-1、297、315-1、315-2、316、34
    1、343條條文；增訂第40-1、75-1條條文；刪除第56、81、
    94、97、267、322、327、331、340、345、350條條文 ；並
    自九十五年七月一日施行。被告行為後，其應適用之相關法
    律已有變更，茲就與本案適用有關之條文，比較說明如下：
  (一)連續犯部分：
    刑法修正之後，原屬連續犯之數個犯罪行為，依新法應數罪
    併罰，比較修正前之規定，可依裁判上一罪論處，顯然修正
    前之規定有利於被告，如仍依修正後之規定，對於被告極為
    不利，從而，解釋上對於刑法第二條之解釋，應包括此種影
    響罪刑加重之規定。本件被告連續加重竊盜之行為，因其得
    處徒刑之範圍乃依加重竊盜罪之本刑得加重至二分之一而已
    ，顯然比依新刑法規定，應將多次加重竊盜罪分論併罰之結
    果為輕，依裁判時之新法第二條第一項前段比較之結果，以
    修正前刑法較有利於被告，應依修正刪除前刑法第56條規定
    以連續犯論處。
  (二)按刑法第二條第一項之規定，係規範行為後「法律變更」所
    生新舊法比較適用之準據法，故被告行為後刑法條文之修正
    ，對於被告並無有利或不利之情形者（例如新舊法處罰輕重
    相同，犯罪構成要件亦無寬嚴之別等），即無適用修正後刑
    法第二條第一項之規定比較新舊法適用之問題（最高法院95
    年度台上字第5589號判決意旨參照）。查九十四年二月二日
    修正公布，而於九十五年七月一日生效實施之新刑法（下稱
    新刑法）第二十八條雖將舊法之「實施」修正為「實行」。
    其中「實施」一語，涵蓋陰謀、預備、著手及實行之概念在
    內，其範圍較廣；而「實行」則著重於直接從事構成犯罪事
    實之行為，其範圍較狹；二者之意義及範圍固有不同，但對
    於本件被告乙○○與共犯符勝忠共犯上開加重竊盜罪而言，
    刑法第二十八條之修正內容，對於被告乙○○並無「有利或
    不利」之影響。又新刑法第四十七條雖將舊刑法修正限制為
    受徒刑之執行完畢，或一部之執行而赦免後，五年以內「故
    意」再犯有期徒刑以上之罪者，始成立累犯。但上述新舊法
    之規定，對於本件被告乙○○「故意」犯加重竊盜罪，亦無
    所謂「有利或不利」之情形。依上說明，應無適用修正後刑
    法第二條第一項之規定比較新舊法適用之問題。
  (三)另沒收係屬從刑，而從刑附屬於主刑，除法律有特別規定外
    ，依主刑所適用之法律（最高法院95年第8次刑事庭會議決
    議參照）。故本件應適用修正前刑法第38條第1項第2款之規
    定。
三、核被告乙○○如事實欄一之(一)部分所為，係犯刑法第321 條
    第1項第3款之攜帶兇器竊盜罪；另就事實欄一之(二)部分所為
    ，係犯刑法第321條第1項第2款、第3款之攜帶兇器、踰越牆
    垣及毀壞安全設備竊盜罪。被告乙○○與原審同案被告符勝
    忠就實欄一之(二)部分之行為，有犯意聯絡、行為分擔，均為
    共同正犯。被告乙○○先後數行為，基於概括犯意，反覆為
    之，所犯之罪犯罪構成要件相同，應依修正刪除前連續犯之
    規定，以一罪論，並加重其刑。又，被告曾因竊盜罪與誣告
    罪，經本院以90年度上易字第2409號判決合併判處有期徒刑
    10月確定，經入監執行後，於93年1月9日縮刑期滿執行完畢
    。惟其於出監後，復因竊盜罪與恐嚇罪，經原審法院以93年
    度豐簡字第697號及94年度中簡字第180號判決，分別判處有
    期徒刑6月及5月確定（均得易科罰金），經送監接續執行後
    ，甫於94 年8月28日縮刑期滿執行完畢等情，有台灣高等法
    院被告前案紀錄表一份在卷可稽；其於刑之執行完畢後五年
    以內故意犯本件有期徒刑以上之刑之罪，為累犯，應依法遞
    加重其刑。檢察官雖未就被告如事實欄一之(一)部分所載之犯
    行予以起訴，然此部分既與業經起訴之事實欄一之(二)犯行部
    分，具有連續犯之裁判上一罪關係，為起訴效力所及，本於
    審判不可分之原則，本院自得加以審理。另查，被告乙○○
    雖稱：竊得之鑄鐵因尚未搬離「蔡富國鑄造股份有限公司」
    ，所為僅止於未遂云云。然查，該鑄鐵原置於「蔡富國鑄造
    股份有限公司」廠區之空地上，既經被告乙○○與符勝忠搬
    運至其等所駕之自用小貨車上，已處於隨時可遭搬離現場之
    狀態，是被告乙○○與符勝忠就該些鑄鐵，自已達破壞蔡富
    國鑄造股份有限公司之持有而建立自己之持有之狀態，應認
    行為已達既遂狀態，其上述所稱係未解法律既遂、未遂區辨
    之標準而有誤解，自非可採。又，公訴意旨雖認被告乙○○
    就事實欄一之(二)部分之行為，同時構成刑法第321條第1項第
    1款與第4款之加重條件（即：於夜間侵入有人居住之建築物
    與結夥3 人以上而行竊），惟證人丙○○並非住於「蔡富國
    鑄造股份有限公司」內，工廠於平日夜間並無人居住，而被
    告2 人竊得之鑄鐵，原係置放於廠房外之空地上，至其從監
    視器螢幕顯示之畫面中，僅能確定竊嫌最少有2 人，但無法
    確認有第3 人等情，均據證人丙○○於原審審理中證述甚詳
    ，是公訴意旨此部分所認，亦不無誤會，均附予敘明。
四、原審認被告乙○○犯罪事證明確，予以論罪科刑，固非無見
    。惟被告乙○○曾有多次竊盜前科，甫於94年8月28 日縮刑
    期滿執行完畢；隨後不到半年，又於95年2月1日為事實欄一
    之(一)竊盜犯行，顯見其並無因前案之判刑及執行而生悛悔向
    上之心，且為事實欄一之(一)竊盜犯行後，旋又於隔天凌晨以
    攜帶兇器，踰越牆垣及毀壞安全設備之方式，侵入「蔡富國
    鑄造股份有限公司」行竊鑄鐵53塊，危害社會治安之情節嚴
    重，惡性非輕。而刑法第三百二十一條加重竊盜罪之法定本
    刑為「6月以上5年以下有期徒刑」，因被告乙○○有上述連
    續犯、累犯之加重原因，加重再遞加重其刑後，原審量處被
    告乙○○有期徒刑九月，接近於最低度刑，衡酌上開犯罪情
    節，量刑顯屬失衡，而有過輕之情。檢察官上訴意旨執此指
    摘原判決量刑過輕，為有理由。原判決關於被告乙○○部分
    ，既有上述可議之處，即屬無可維持，自應由本院將原判決
    關於被告乙○○部分撤銷改判。爰審酌被告乙○○年僅三十
    六、七歲，正值青壯之年，不思以一己之力循正當途徑獲取
    財物，但思以非法手段竊盜他人財物，以滿足一己物慾，其
    雖於本院審理時坦認所為，惟仍企圖掩飾同案共犯符勝忠之
    犯行，並審酌被告犯罪之動機、目的、手段、對被害人產生
    之損害、竊取財物之價值及上開撤銷原判決所載之旨等一切
    情狀，量處如主文第二項所示之刑，以示懲儆。扣案之鐵鉗
    1 支，為被告乙○○所有供犯罪所用之物，業據其供明在卷
    ，爰依修正前刑法第38條第1項第2款之規定宣告沒收。
據上論斷，應依刑事訴訟法第369條第1項前段、第364條、第299
條第1項前段，刑法第321條第1項第2款、第3款、第2條第1 項前
段、第28條、 第47條第1項、（修正刪除前）第56條、（修正前
）第38條第1項第2款，判決如主文。
本案經檢察官甲○○到庭執行職務。
中　　華　　民　　國　　96　　年　　2 　　月　　1 　　日
            刑事第四庭    審判長法　官  洪  耀  宗
                                法　官  陳  欣  安
                                法　官  江  德  千
上列正本證明與原本無異。
不得上訴。
                                書記官  吳  麗  琴
中　　華　　民　　國　　96　　年　　  2　　月　　2　　日
【附錄本案論罪科刑法條】
中華民國刑法第321條第1項第2款、第3款
犯竊盜罪而有左列情形之一者，處6月以上、5年以下有期徒刑：
二　毀越門扇、牆垣或其他安全設備而犯之者。
三　攜帶兇器而犯之者。
